【裁判字號】    99,訴,3393
【裁判日期】    991230
【裁判案由】    偽造文書
【裁判全文】
臺灣臺中地方法院刑事判決              99年度訴字第3393號
公  訴  人  臺灣臺中地方法院檢察署檢察官
被      告  邱志成
上列被告因偽造文書案件，經檢察官提起公訴(99年度偵字第807
7號)，被告於本院準備程序進行中就被訴事實為有罪之陳述，經
本院合議庭裁定由受命法官獨任進行簡式審判程序，判決如下：
    主  文
邱志成共同犯行使偽造私文書罪，處有期徒刑貳月，如易科罰金
，以新臺幣壹仟元折算壹日。扣案之洪紹偉國民身分證正反面影
本1份、偽造之「洪紹偉」印章壹枚及員工服務保證書上偽造之
「洪紹偉」署名、印文各壹枚均沒收。
    犯罪事實及理由
一、犯罪事實：
(一)邱志成於民國98年底受僱於設址在臺中市○○區○○路4段8
    3號6樓之1東京都保全股份有限公司 (下稱東京都公司)，經
    該公司派駐在臺中市○○○路122號「鄉林麗池社區」擔任
    保全人員。因東京都公司要求邱志成任職後，須書立「員工
    服務保證書」，並找尋一人作為連帶保證人，而邱志成遲遲
    未能覓得保證人，因恐遭東京都公司扣留薪資，竟於99年1
    月間，趁洪紹偉前往上開社區訪友，並交付國民身分證換發
    訪客證時，基於偽造印章、印文、署名及行使偽造私文書之
    犯意，伺機影印洪紹偉之國民身分證，取得洪紹偉國民身分
    證影本2份，並於99年1月23日至臺中市○○路上某刻印店，
    委請不知情且經營該刻印店之成年人員偽刻「洪紹偉」之印
    章1枚，再於99年1月24日某時在臺中市○○路某網咖店內，
    由與其具有共同犯意聯絡之友人徐裕悰依其所提供之洪紹偉
    國民身分證影本上之出生年月日、身分證統一編號、住址等
    資料，填寫在「員工服務保證書」之保人基本資料欄內，並
    在「保人簽名蓋章欄」內偽造「洪紹偉」之署名1枚後，另
    由其以偽造之「洪紹偉」印章蓋於其上 (印文1枚)，並附上
    洪紹偉之國民身分證影本1份，用以表示洪紹偉同意擔任邱
    志成之連帶保證人，而偽造完成該員工服務保證書。其後，
    邱志成乃於99年2月10日某時，持之交付予東京都公司不知
    情之承辦人陳秋君而行使之，足以生損害於洪紹偉及東京都
    公司對於員工連帶保證人管理之正確性。嗣因東京都公司寄
    發信函至洪紹偉住處，詢問洪紹偉是否有擔任邱志成之連帶
    保證人，經洪紹偉收受後發覺有異，報警處理，而查獲上情
    。
(二)案經臺中市警察局第四分局報請臺灣臺中地方法院檢察署檢
    察官偵查起訴。
二、理由：
(一)本案被告邱志成所犯係死刑、無期徒刑、最輕本刑為3年以
    上有期徒刑以外之罪，被告於準備程序中就被訴事實為有罪
    之陳述，經告知簡式審判程序之旨，並聽取公訴人及被告之
    意見後，本院合議庭認為適宜而依刑事訴訟法第273條之1第
    1項規定，裁定由受命法官獨任進行簡式審判程序，且依同
    法第273條之2、第159條第2項之規定，不適用傳聞法則有關
    限制證據能力之相關規定，合先敘明。
(二)據以論罪之證據名稱：
    1.被告邱志成於警詢、偵訊及本院審理時之自白。
    2.證人即被害人洪紹偉、證人陳秋君於警詢時、證人即共犯
      徐裕悰於偵訊時之證述。
    3.臺中市警察局第四分局扣押筆錄、扣押物品目錄表、洪紹
      偉國民身分證正反面影本、東京都公司寄予洪紹偉之信件
      、訪客紀錄-明細資料、東京都保全股份有限公司臺中分
      公司99年7月15日(99)東中保字第139號函檢送之員工服務
      保證書影本各1份。
    4.綜上各節相互佐證，被告自白核與事實相符，應堪採信，
      本案事證明確，被告犯行堪以認定，應予依法論科。
(三)論罪與量刑：
    核被告邱志成上揭所為，係犯刑法第216條、第210條之行使
    偽造私文書罪。被告上開偽造洪紹偉印章、印文、署名之行
    為，係偽造私文書之階段行為，又偽造私文書進而持以行使
    ，偽造之低度行為，為行使之高度行為所吸收，均不另論罪
    。被告與共犯徐裕悰間就上開犯行，有犯意聯絡與行為分擔
    ，為共同正犯。被告利用不知情之刻印業者偽造洪紹偉之印
    章，為間接正犯。爰審酌被告因無法尋得連帶保證人，即趁
    被害人洪紹偉訪友而交付國民身分證以換取訪客證之際，假
    借職務上之便，未經洪紹偉同意，影印洪紹偉之國民身分證
    ，進而偽造洪紹偉同意擔任其連帶保證人之員工服務保證書
    ，對於洪紹偉個人及東京都公司對於員工連帶保證人管理之
    正確性影響至鉅，所為實不足取，惟念其犯罪之動機、目的
    尚屬單純、手段尚屬平和，及其犯罪後坦承犯行，尚知悔悟
    等一切情狀，量處如主文所示之刑，並諭知易科罰金之折算
    標準。扣案之洪紹偉國民身分證正反面影本1份，為被告所
    有供犯本案犯罪所預備之物，應依刑法第38條第1項第2款沒
    收。又偽造之洪紹偉印章1枚，雖未扣案，惟無證據證明已
    滅失，且為供被告犯本案犯罪所用之物，業經被告供承在卷
    ，不問屬於犯人與否，應依刑法第219條規定宣告沒收。另
    偽造之「員工服務保證書」1份，已經被告交付東京都公司
    而行使之，非屬被告所有之物，無從諭知沒收，然其上偽造
    之「洪紹偉」署名、印文各1枚，仍應依刑法第219條規定沒
    收之。
三、應適用之法條：
    依刑事訴訟法第273條之1第1項、第299條第1項前段、第310
    條之2、第454條，刑法第28條、第210條、第216條、第41條
    第1項前段、第219條、第38條第1項第2款，判決如主文。
本案經檢察官劉玉媛到庭執行職務。
中    華    民    國    99    年    12    月    30    日
                  刑事第十七庭    法  官  簡芳潔
以上正本證明與原本無異。
如不服本判決應於收受送達後10日內向本院提出上訴書狀，並應
敘述具體理由；其未敘述上訴理由者，應於上訴期間屆滿後20日
內向本院補提理由書（均須按他造當事人之人數附繕本）「切勿
逕送上級法院」。
                                  書記官  余怜儀
中    華    民    國    99    年    12    月    30    日
附錄論罪科刑法條全文：
中華民國刑法第216條
行使第210條至第215條之文書者，依偽造、變造文書或登載不實
事項或使登載不實事項之規定處斷。
中華民國刑法第210條
偽造、變造私文書，足以生損害於公眾或他人者，處5年以下有
期徒刑。

司法院資訊處製作；財團法人民間司法改革基金會備份。
